臺灣高等法院臺中分院民事判決　　　　 92年度上易字第250號
上　訴　人　　甲○○
訴訟代理人　　乙○○
　　　　　　　丙○○
複代理　人　　王傳賢律師
　　　　　　　陳麗如律師
被上訴　人　　己○○
兼訴訟代理人　庚○○
被上訴　人　　台灣台中地方法院檢察署
法定代理人　　丁○○
訴訟代理人　　戊○○
複代理　人　　辛○○
上列當事人間請求確認債權存在等事件，上訴人對於中華民國92
年4月11日臺灣臺中地方法院 91年度訴更字第18號第一審判決提
起上訴，本院於96年9月4日言詞辯論終結，判決如下：
    主  文
上訴駁回。
第二審訴訟費用由上訴人負擔。
    事實及理由
一、按訴之變更或追加，非經他造同意不得為之，但請求之基礎
    事實同一者，不在此限，民事訴訟法第 446條第1項、第255
    第1項第2款分別定有明文。上訴人於原審起訴主張：確認台
    灣高等法院台中分院 87年度上訴字第948號刑事判決正本附
    表第 36頁Ｃ編號第15號現金新臺幣（下同）3萬6000元；第
    38頁Ｄ編號第30號80萬元；第47頁Ｆ編號第3號硬幣共2萬94
    00元、編號8現金15萬8000元、50元硬幣8700元、紙幣1萬27
    00元、10元紙幣2500元共18萬1900元；第 49頁Ｇ編號第5號
    紙鈔15張、10元硬幣 1萬0800元（下稱系爭查扣物），為被
    上訴人己○○、庚○○所有。被上訴人臺灣臺中地方法院檢
    察署應將前項所示之現金、硬幣、紙幣全部給付給上訴人。
    嗣於本院變更訴之聲明為：請求確認台灣高等法院台中分院
    87 年度上訴字第948號刑事判決正本附表C編號15之「現金3
    萬6000元」、附表D編號30之「現金 80萬元」為被上訴人庚
    ○○所有；請求確認上開刑事判決附表F編號8之「現金15萬
    8000元」為被上訴人己○○所有。請求確認第七商業銀行00
    0000000000-0帳號中 154萬2391元存款為被上訴人庚○○所
    有。被上訴人台灣台中地方法院檢察署應將前二項之金額，
    於 150萬元之範圍內給付予上訴人。均係基於上訴人向被上
    訴人台灣台中地方法院檢察署請求確認債權存在之同一事實
    ，縱然被上訴人臺灣臺中地方法院檢察署表示不同意上訴人
    為訴之變更云云，惟依上開規定，上訴人訴之變更，不違反
    本件基礎事實同一性，自應准許上訴人為之。合先敘明。又
    被上訴人台灣台中地方法院檢察署原法定代理人王添盛離職
    後，由陳守煌接任；陳守煌離職後，由江惠民接任；江惠民
    離職後再由張斗揮接任，經該署陳明，並聲明承受訴訟，於
    法規定相符，應予准許。
二、本件上訴人主張：
  (一)被上訴人己○○及庚○○二人因盜匪案件，經本院以87年度
    上訴字第 948號刑事判決確定在案，上訴人係被害人之一，
    且上訴人對被上訴人己○○等二人有 254萬3000元及利息之
    債權，因系爭查扣物，係警方在被上訴人己○○二人之住處
    查扣所得，係屬被上訴人己○○二人所有之財產，因現由被
    上訴人臺灣臺中地方法院檢察署保管中，上訴人曾聲請對上
    開被上訴人己○○等二人之財產為強制執行，並經原法院執
    行處發扣押命令在案，被上訴人臺灣臺中地方法院檢察署對
    該扣押命令均無異議，詎原法院執行處另於民國（下同）89
    年 10月4日發收取命令時，被上訴人臺灣臺中地方法院檢署
    始提出異議，主張系爭扣押物非屬被上訴人己○○等二人所
    有，上訴人爰依強制執行法第120條第2項之規定提起本件訴
    訟。
  (二)查民法第944條第1項規定「占有人，推定其為以『所有之意
    思』，『善意』和平及公然占有」，同法 943條亦規定「占
    有人於占有物上，行使之權利，推定其適法有此權利」，本
    件被上訴人庚○○、己○○雖犯有竊盜之犯行，但未能僅以
    其有犯竊盜案件即全面否定渠等個人可能擁有之私人財產，
    故在未有明確事証証明渠等所占有之財物為被害人之物以前
    ，渠等之占有狀態仍應依法推定其有該物之所有權才是。且
    依被上訴人庚○○、己○○之陳述，可見庚○○在犯案前，
    即有自有之資產，且犯案期間，二人又有其他資金來源，故
    未能認為所查扣之物皆為盜贓。其中縱有部份現金為竊盜所
    得，但亦因與其二人之自有資金混同，而由其二人取得資金
    所有權。查系爭刑事判決中僅對於王淑敏等人是否構成贓物
    罪，做出認定，並未逐一認定附表 C、D、E、F、G、H、I所
    列標的全部均為盜贓物，未能以此做為該附表內所列現金並
    非被上訴人庚○○、己○○所有之証明，而且刑事判決所認
    定之事實不能拘束或限制民事庭取捨証據認定事實之職權，
    因此本件對於上開附表內所列現金部份，及庚○○在第七商
    業銀行之存款，仍應受民法占有人係善意及所有人之推定。
  (三)按刑事判決附表A一、A二、A三、及附表B已詳列該案被害人
    所失竊之財物，惟其明細與該案附表C、D、E、F、G、H 、I
    所列扣物明細之內容，彼此並不相符合，且該扣押物明細中
    有許多物品並不在被害人失竊財物明細之中，就此部份標的
    物既非該刑事案所認定之被害人之失竊財物，自不能直接認
    定為是庚○○等之盜贓物，就此有上訴人於本院提出該附表
    E中之扣押物，有 20多項並不在上開附表A一、A二、A三、B
    所列被害人失竊財物明細之中，由此可証，該刑事判決所列
    於附表中之扣押物，確實有許多項物品並非該案被害人所遺
    失之物，當初扣押標的之範圍，顯有過大而不實之情形，對
    於此等非被害人遺失之財產而遭扣押之物品，應屬被上訴人
    庚○○、己○○所有，亦應撤銷扣押，交上訴人做為民事強
    制執行之標的或交其領取。
  (四)依該刑事判決附表A一編號131所列，上訴人甲○○所遺失之
    物包括「美金2000元、現金10萬元」，而附表F編號8所列自
    己○○住處所扣押之現金有 15萬8000元，另附表D編號21自
    庚○○住處扣押物有「美金100元券55張」、附表E自台灣銀
    行黎明分行D101、C277保管箱查扣之物編號一亦有「美鈔10
    0元券2萬8800元」，此部份查扣之現金，均與上訴人所遺失
    之現金內容相符，自應於上訴人所遺失之「美金2000元、現
    金新台幣10萬元」之範圍撤銷扣押，並發還上訴人領取。
  (五)前揭扣押標的，其所有權依法既然應屬於被上訴人庚○○、
    己○○所有，或者並不在被害人遺失物所列範圍之中，上訴
    人亦身為被害人，對庚○○、己○○又有侵權行為損害賠償
    債權之執行名義，其二人又同意將所屬財物供作賠償上訴人
    之用，該等扣押物自應撤銷扣押交上訴人領取才是，又我國
    民事強制執行程序，對未聲請強制執行或參與分配之債權人
    ，本來法院就無主動為其分配之義務，更無因該等未聲請執
    行之債權人未行使權利，而影響其他已合法行使權利之債權
    人權益之道理，故被上訴人臺灣臺中地方法院檢察署稱為顧
    及其他被害人權益，卻又遲遲未主動發還被害人之物，又不
    許上訴人依法行使債權權利，所言實屬無理，玆上訴人請求
    對前開扣押物，於 150萬元範圍內，予以確認所有權並命被
    上訴人臺灣臺中地方法院檢察署予以給付之，並准命其撤銷
    扣押，並將上訴人所請求之標的，於上訴人所請求之 150萬
    元範圍內，予以發還給付上訴人受領，以維權益等語。
三、被上訴人以下列各點抗辯：
  (一)被上訴人臺灣臺中地方法院檢察署：
    被上訴人己○○等二人因涉犯盜匪、常業竊盜等罪，業經本
    院判處徒刑確定在案，其中系爭查扣物，係警方依法搜索被
    上訴人己○○等二人住居所時，所扣押之盜贓物，屬眾多被
    害人之財物，並非被上訴人己○○等二人所有，又被上訴人
    己○○等二人係以竊盜等非法方法取得上開財物之占有，於
    占有當時，既明知對於上開財物無占有之權利，自不受善意
    占有之推定，且在該刑事案件之被害人可依民法第 767條、
    第 962條之規定，請求回復其物。況被上訴人己○○等二人
    因犯盜匪、常業竊盜等案件，所取得之上開贓物，係犯罪所
    得之物，如屬犯人所有，依刑法第 38條第1項第3款、第3項
    之規定，係得沒收之物；且依刑事訴訟法第133條第1項之規
    定，為得扣押之客體，是以臺灣臺中地方法院檢察署檢察官
    依法予以扣押，乃係依刑事訴訟法規定行使對物的強制處分
    權。系爭扣押物既係盜贓物，檢察官自應依刑事訴訟法第14
    2 條之規定，以法院之裁定或檢察官之命令發還被害人，故
    臺灣臺中地方法院檢察署檢察官並不因此合法扣押之行為，
    而對被上訴人等二人負有返還之義務，被上訴人己○○等二
    人對被上訴人臺灣臺中地方法院檢察署並無債權存在。是上
    訴人上開之主張即屬無據。
  (二)被上訴人己○○：
    伊與被上訴人庚○○前與上訴人間之損害賠償事件中，業已
    成立和解，願連帶給付上訴人 254萬3000元及法定遲延利息
    ，有卷可查，系爭查扣物於二年期間均無被害人出面指認及
    回復所有，應屬伊所有。
  (三)被上訴人庚○○：
    上訴人所主張之上開關於伊之部分，係伊開護膚坊之所得。
    且伊去向己○○探監時，曾經詢問己○○為何於92年12月10
    日筆錄中稱查扣的東西均是贓物，己○○則稱其真意係自己
    被查扣的部分才屬贓物，不包括庚○○被查扣之部分。
四、原審為上訴人敗訴之判決，上訴人不服提起上訴，並為訴之
    變更與追加，其聲明為：(一)原判決廢棄；(二)上廢棄部分，確
    認臺灣高等法院臺中分院 87年度上訴字第948號刑事判決正
    本附表第36頁Ｃ編號第15號現金 3萬6000元；第38頁Ｄ編號
    第30號80萬元為被上訴人庚○○所有；確認上開刑事判決第
    47頁Ｆ編號第3號硬幣共2萬9400元、編號 8現金15萬8000元
    ，為被上訴人己○○所有；(三)確認第七商業銀行0000000000
    00-0帳號中 154萬2391元存款為被上訴人庚○○所有；(四)被
    上訴人臺灣臺中地方法院檢察署應將前二項金額，於 150萬
    元之範圍內給付予上訴人。被上訴人則為判決駁回上訴。
五、上訴人主張被上訴人己○○等二人因盜匪案件，經本院以87
    年度上訴字第948 號刑事判決確定在案，上訴人係被害人之
    一，且上訴人對被上訴人己○○等二人有 254萬3000元及利
    息之債權，而系爭查扣物，係警方在被上訴人己○○二人之
    住處查扣所得，現由被上訴人臺灣臺中地方法院檢察署保管
    中，上訴人曾聲請對系爭查扣物為強制執行，並經原法院執
    行處發扣押命令在案，被上訴人臺灣臺中地方法院檢察署對
    該扣押命令並無異議，詎執行處另於 89年10月4日發收取命
    令時，被上訴人臺灣臺中地方法院檢察署始主張系爭查扣物
    非屬被上訴人己○○等二人所有之事實，業據上訴人提出原
    法院86年度訴字第1736號刑事判決一份、本院87年度上訴字
    第 948號刑事判決一份、和解筆錄一份、原法院執行命令二
    份、原法院執行處函及異議書各一份（均為影本）為證，且
    為被上訴人臺灣臺中地方法院檢察署所不爭執。惟查：
  (一)上訴人雖主張系爭查扣物係警方在被上訴人己○○二人之住
    處查扣所得，若不是盜贓物即屬被上訴人己○○二人所有，
    不得推定為眾多被害人之物，且縱認系爭查扣物係屬盜贓物
    ，亦因被上訴人己○○二人以所有之意思占有而取得所有權
    ，且另被害人已因二年之除斥期間經過而無法依民法第 949
    條規定，請求回復系爭查扣物之所有權，故系爭查扣物確係
    屬被上訴人己○○二人所有云云，惟按民法為保護交易安全
    ，設有動產善意取得制度，凡以動產所有權或其他物權之移
    轉或設定為目的，而善意受讓該動產之占有者，縱其讓與人
    無移轉所有權或設定其他物權之權利，受讓人仍取得其所有
    權或其他物權。此所謂受讓，係指依法律行為而受讓，如因
    買賣、互易、贈與、出資等交易行為，受讓人與讓與人間有
    物權變動之合意與交付標的物之物權行為存在者均屬之。而
    民法第949 條所定盜贓或遺失物之回復請求權，乃善意取得
    規定之例外，故盜贓或遺失物之現占有人必須符合法律所定
    善意取得之要件，否則被害人或遺失人儘可依民法第767 條
    、第962 條之規定請求回復其物，尚無適用該條規定之餘地
    （最高法院86年度臺上字第2423號判決參照），而本件系爭
    查扣物確係經警方自被上訴人己○○等二人處所查扣之盜贓
    物乙節，業經本院於刑事案件審理中認定屬實，此有本院87
    年度上訴字第 948號刑事判決影本一份在卷可稽（詳後述）
    ，自堪認為真實，則依前開所述，被上訴人己○○等二人縱
    因占有系爭查扣物，亦無民法關於善意取得規定之適用，即
    系爭查扣物係因被上訴人己○○等二人盜贓所得，被上訴人
    己○○等二人並無法因占有系爭查扣物而依民法善意占有之
    規定取得系爭查扣物之所有權至明。此外，上訴人復未舉證
    證明其系爭查扣物確係屬被上訴人己○○等二人所有之事實
    ，是上訴人上開主張系爭查扣物之所有權係屬被上訴人己○
    ○二人所有云云，顯屬無據。
  (二)又被上訴人臺灣臺中地方法院檢察署於接到原法院執行處所
    發對系爭查扣物之扣押命令後，雖未聲明異議，然按第三人
    接受執行法院扣押命令後，如不承認債務人之債權存在，依
    強制執行法第119條第1項規定，雖應於10日內提出書狀，向
    執行法院聲明異議，然不能以其未聲明異議而解為其當然承
    認債務人之債權存在。又接受執行法院收取命令後因不承認
    債務人之債權存在，已依上開規定聲明異議。債權人苟認其
    聲明不實，雖得依同法第 120條提起訴訟。但其訴有無理由
    ，應以債務人對於第三人是否有債權存在為斷，不能僅因執
    行法院已發收取命令而應為其勝訴之判決（最高法院72年度
    臺上字第3662號判決參照），且被上訴人臺灣臺中地方法院
    檢察署業於執行處發收取命令時已聲明異議，是不能僅以被
    上訴人臺灣臺中地方法院檢察署於收到扣押命令時未聲明異
    議，而遽認被上訴人臺灣臺中地方法院檢察署已承認系爭查
    扣物之所有權係屬被上訴人己○○等二人所有，或進而認定
    系爭查扣物已屬被上訴人己○○等二人所有。
  (三)系爭扣押物係警方依法搜索被上訴人己○○、庚○○、訴外
    人林翠珍、王淑敏及楊雲斌等人之居住所時所扣押之物，屬
    盜贓物，而非己○○、庚○○所有。然上訴人主張略謂：「
    被害人失竊之現金數目少，而扣押之現金數目大，扣押超額
    現金應認為庚○○所有」云云。惟查，本案被害人被竊之現
    金部分列於本院前揭刑事確定判決附表Ａ一、Ａ二、Ａ三及
    Ｂ，金額合計高達 819萬4300元；而扣押之現金部分列於前
    揭刑事判決附表Ｃ、Ｄ、Ｆ及Ｇ，金額合計僅約 105萬元，
    被害人被竊之現金數目顯然高於己○○、庚○○遭扣押之現
    金達 8倍之多，系爭扣押物顯係贓物無誤。其次，上訴人主
    張：「刑事筆錄及判決書，均無竊犯己○○、庚○○將贓物
    之銷售及金額，何能認為贓款」云云。惟按，「事實於法院
    已顯著或為其職務上所已知者，無庸舉證。前項事實，雖非
    當事人提出者，亦得斟酌之。」「法院得依已明瞭之事實，
    推定應證事實之真偽。」民事訴訟法第278條、第282條定有
    明文。查系爭扣押物確係警方自己○○、庚○○二人處所查
    扣之盜贓物乙情，業經本院刑事庭於上開刑事案件審理中，
    依據己○○、庚○○之供述，寄藏系爭扣押物之林翠珍、王
    淑敏、楊雲斌之供述，被害人之指認及警方查獲系爭扣押物
    等所有情狀綜合審認後，已認定系爭扣押物為己○○、庚○
    ○盜贓所得屬實，是系爭扣押物為贓物之事實，已堪認定。
    又上訴人主張：「所扣案之贓物地檢處認為繁瑣，未予詳細
    核查發還被害人，被害人應依確認債權請求照價發還」云云
    。惟查，系爭扣押物係贓物之事實，業如前述，該等物品或
    現金既非己○○或庚○○所有，該二人自無請求臺灣臺中地
    方法院檢察署發還之權利；況依司法院大法官會議釋字第39
    2 號解釋意旨，刑事程序之扣押，乃對物之強制處分，屬司
    法程序之一環，係刑事訴訟法賦予檢察官之職權，並無私法
    上債權債務關係可言，若謂臺灣臺中地方法院檢察署對該二
    人有給付系爭扣押物之債務，更屬無稽。系爭扣押物既係贓
    物，即應發還被害人，尚不能僅以臺灣臺中地方法院檢察署
    迄未發還等緣由，而逕改認系爭扣押物非贓物；甚或認為該
    二人對臺灣臺中地方法院檢察署有何私法上之權利存在，上
    訴人之主張顯無理由。再者，上訴人復謂：「所扣案之現金
    及台中七信存款，均為庚○○所有，證人庚○○在鈞院作證
    時均作詳盡交待」云云。惟查，
  (1)本件經本院於92年12月10日以遠距訊問被上訴人己○○、庚
    ○○二人，其中己○○業於受訊問時自承：「（問：上開刑
    事判決附表所列贓物，通通是你和庚○○兩人偷的對否？）
    是」、「（問：對於判決書附表之贓物有現金˙˙˙都是你
    偷來的嗎？）我的錢才10幾萬元，我坦白講，我的那些錢都
    是贓物。其他的錢是庚○○所有，也都是贓物。」、「（問
    ：這些錢都是偷來的嗎？）是。全部都是偷來的。」等語，
    足見本院 87年度上訴字第984號刑事判決附表Ｃ、Ｄ、Ｆ、
    Ｇ所載，均係贓物無誤，核與上開刑事確定判決所認並無不
    同，應堪採信。
  (2)雖被上訴人庚○○於本院訊問時，供述：「（問：對於判決
    書附表之贓物有現金 3萬6000元、80萬元、˙˙˙刑事判決
    時都把它列為贓物，在你印象中這些贓物那些是你偷來的？
    ）其中80萬那筆，就有30萬元是我女朋友的，50萬元是我自
    己的」、「（問：80萬元是警察從何處搜出來？）80萬元是
    從我包包裡拿出來。其中30萬元用報紙包著，是我女朋友的
    。50萬元是我交給女朋友放的。這些錢是我女朋友來大雅找
    我，剛好警察來時就被搜走」云云，惟上開供述，顯係臨訟
    杜撰之詞，不足採信，蓋：
  庚○○所指現金80萬元部分，即本院刑事確定判決附表Ｄ所
    載，於 85年11月20日凌晨2時許，在台中縣大雅鄉○○街39
    巷1號3樓之 3所查扣之編號「三十」之物（參刑事判決書）
    ，上開附表Ｄ所載之物（含編號「三十」現金80萬元），係
    庚○○之兄楊雲斌於85年11月20日庚○○被警查獲時，唯恐
    警察人員至庚○○之女友王淑敏位於台中市○○路之住處搜
    索致「贓物」曝光，而令王淑敏將上開「贓物」搬至其大雅
    鄉○○街 39巷1號3樓之3住處藏放，此項事實，業據王淑敏
    於85年11月20日警訊時供述明確，亦據證人即警員陳英周及
    吳登順於本院刑事庭証述稽詳，且為本院刑事判決第13頁最
    末行至第14頁第7行所肯認，其中第14頁第2行以下明文「即
    令王淑敏將『如附表Ｄ所示之贓物』搬到其大雅鄉‧‧‧」
    更直接認定附表Ｄ所示均為贓物，足見庚○○上開所辯，顯
    不實在。
  甚且，被上訴人庚○○於本院刑事庭作證時，亦不否認上開
    附表Ｄ所載之物（含編號「三十」現金80萬元）係贓物，僅
    辯稱其兄楊雲斌及女友王淑敏不知悉渠等持有之物品為贓物
    云云，意圖解免其兄及女友所犯寄藏贓物之罪責而已，此參
    本院刑事判決書第14頁第7行以下自明，是上開現金80萬元
    係贓物，顯無疑義。
  庚○○於本件判決結果有利害關係，而於本院訊問時為不實
    之供述，無非係為圖以眾多被害人失竊之財物清償其對上訴
    人甲○○所負債務之目的，事證至明，其證詞自難憑採；此
    外，庚○○無法清楚交代其所竊得價值難以估計之贓物流向
    ，實難想像扣案之贓物中，尚有其個人之財物存在。
  再者，系爭扣押物附表Ｆ、Ｇ中包括一元硬幣 2萬6700個、
    10元硬幣1000多個、50元硬幣等，依「經驗法則」一般人不
    可能在家中置放如此大量之硬幣。而反觀被害人失竊物清單
    中，則有大量零錢硬幣：如刑事判決附表Ａ一中第 9頁第34
    號被害人藍美麗失竊50元硬幣一批、第10頁第41號被害人莊
    啟源失竊硬幣一包、第16頁第68號被害人賴育炫失竊零錢、
    第 24頁第104號被害人陳玉暇失竊50元硬幣一包、第27頁第
    118號被害人廖上清失竊零錢一堆、第30頁第130號被害人楊
    宗權失竊 50元硬幣一批；附表Ａ三第2號被害人黃譽專失竊
    一元硬幣一桶‧‧‧等，足見系爭扣押物確係盜贓物無誤。
    上訴人徒憑庚○○於本院不實之陳述，即認扣案之現金為其
    所有，尚非可採。
  (3)上訴人再謂：「庚○○被扣押ＢＭＷ轎車，係庚○○新購才
    二個多月，車子是其女朋友（按即王淑敏）名下，不是我的
    」云云。然查，上開扣案之ＢＭＷ轎車並非本件訴訟標的，
    本院自毋庸審酌；況該車係贓物，並非庚○○所有，蓋上開
    ＢＭＷ轎車車號為H5－6328，有車籍資料可按（見本院第一
    卷第99頁），該車係庚○○害怕贓款流向曝光，而用贓款以
    王淑敏名義所購買之事實，早據王淑敏於85年11月20日警訊
    時供陳在案，此觀本院前揭刑事確定判決理由第13頁倒數第
    3行所載足明。按因贓物變得之財物，以贓物論，刑法第349
    條第3項定有明文。上開 ＢＭＷ轎車既係以庚○○之贓款所
    購得，自屬贓物無疑。庚○○之女友王淑敏業經台中地方法
    院以其連續寄藏贓物，處有期徒刑 1年，並由本院判決宣告
    緩刑4年確定在案，益徵扣押物均係贓物。
  (四)按可為證據或得沒收之物，得扣押之。刑事訴訟法第133 條
    第1 項定有明文。系爭扣押物乃警方依法扣押之物，並移送
    臺灣臺中地方法院檢察署偵辦，由該署檢察官依法扣押，為
    經刑事程序扣押者，如係因其得沒收者，原則上不得以之為
    執行之標的；如係供證據之用而扣押者，在發還前，不得為
    執行之標的（院解字3948號、3980號可資參照）。從而債務
    人之財產，經刑事程序扣押者，不得為民事強制執行之標的
    。次按扣押物若無留存之必要者，不待案件終結，應以法院
    之裁定或檢察官命令發還之；其係贓物而無第三人主張權利
    者，應發還被害人。刑事訴訟法第142條第1項定有明文。故
    權利人欲取回系爭扣押物，應依上開規定向該管檢察官或法
    院為之，並由該管檢察官或法院作成准否之決定，臺灣臺中
    地方法院檢察署與權利人之間並無私法上債權債務關係，若
    謂臺灣臺中地方法院檢察署對己○○、庚○○等人負有返還
    依刑事訴訟法扣押之物的義務，更屬無稽。是以，系爭扣押
    物，應由權利人向檢察官聲請為發還之命令或向法院請求為
    發還之裁定。
  (五)準此以言，本件系爭查扣物既屬被上訴人己○○等二人盜贓
    所得，且係經警循線依法扣押之物，並移送臺灣臺中地方法
    院檢察署偵辦，是以臺灣臺中地方法院檢察署檢察官依法予
    以扣押，即屬上開刑事訴訟法所定之合法行為，對於系爭查
    扣物之處理，該署檢察官自應另依依刑事訴訟法第142 條之
    規定，以法院之裁定或檢察官之命令發還被害人，被上訴人
    臺灣臺中地方法院檢察署並不因現已扣押系爭查扣物，而對
    被上訴人己○○等二人負有返還之義務，被上訴人己○○等
    二人亦未對被上訴人臺灣臺中地方法院檢察署有債權存在，
    是上訴人主張被上訴人臺灣臺中地方法院檢察署應將系爭查
    扣物給付上訴人云云，洵屬無據。
六、綜上所述，上訴人執前揭主張，請求確認系爭查扣物為被上
    訴人己○○等二人所有，及被上訴人臺灣臺中地方法院檢察
    署應將系爭查扣物於其聲明範圍內全部給付給上訴人，為不
    足採，被上訴人抗辯，尚屬可信。原審為上訴人敗訴之判決
    ，並無不合。上訴意旨指摘原判決不當，求予廢棄改判，為
    無理由，應予駁回。
七、本件事證已臻明確，兩造其餘主張陳述及所提之證據，與判
    決結果不生影響，毋庸再予審酌，附此敘明。
八、據上論結，本件上訴為無理由，依民事訴訟法第449條第1項
    、第78條，判決如主文。
中　　華　　民　　國　　96　　年　　9 　　月　　11　　日
　　　　　　　　　民事第三庭　　審判長法　官　曾謀貴
　　　　　　　　　　　　　　　　      法　官　朱　樑
　　　　　　　　　　　　　　　　      法　官　李平勳
以上正本係照原本作成。
不得上訴。
　　　　　　　　　　　　　　　　　　　書記官　王麗珍
中　　華　　民　　國　　96　　年　　9 　　月　　11　　日
                                                      Ｃ
